臺灣臺南地方法院交通事件裁定　　　　 95年度交聲字第823號
移送機關　　交通部公路總局嘉義區監理所臺南監理站
異議人即　　甲○○
受處分人
上列受處分人因違反道路交通管理處罰條例案件，對於交通部公
路總局嘉義區監理所臺南監理站中華民國95年7月17日所為之裁
決處分（處分案號：嘉監南字第裁74-S00000000號），聲明異議
，本院裁定如下：
    主  文
原處分撤銷。
甲○○汽車駕駛人，駕駛汽車經測試檢定酒精濃度超過規定標準
，吊扣其駕駛執照拾貳個月。
    理  由
一、原處分意旨略以：異議人即受處分人甲○○（下稱異議人）
    經台南市警察局第六分局製單舉發於民國九十五年六月十一
    日二時四十分許，駕駛車牌號碼七J－五八七八號自小車，
    在台南市○○路○段三三三巷口，酒後駕車，經警酒測值為
    0.86MG/L。原處分機關即交通部公路總局嘉義區監理所台南
    監理站復以違規事實屬實，依照道路交通管理處罰條例（下
    稱處罰條例）第三十五條第一項第一款之規定，裁處異議人
    罰鍰新臺幣（下同）五萬四千元等語。
二、本件異議意旨略以：異議人於前開時地因酒精濃度超過規定
    標準，經警製單舉發，惟行政罰法已於九十五年二月五日公
    布施行，依據第二十六條規定，應依刑事法律處罰，基於一
    事不二罰，請求撤銷原裁定等語。
三、本件異議人之違規行為發生時係九十五年六月十一日，係在
    九十四年十二月二十八日修正公布，並於九十五年七月一日
    施行之道路交通管理處罰條例第三十五條規定之前；而行政
    罰法係九十四年二月五日以華總一義字第09400016841號命
    令公布，依該法第四十六條規定，自九十五年二月五日開始
    施行；依行政罰法第五條規定：「行為後法律或自治條例有
    變更者，適用行政機關最初裁處時之法律或自治條例。但裁
    處前之法律或自治條例有利於受處罰者，適用最有利於受處
    罰者之規定。」自應以行政機關「最初裁處時」為法律適用
    之依據。從而本件原處分機關為裁決時係九十五年七月十七
    日，比較修法前後道路交通管理處罰條例第三十五條第一項
    第一款之處罰規定並未修正，有關裁處法律之適用，自應依
    九十四年十二月二十八日修正公布，並於九十五年七月一日
    施行後道路交通管理處罰條例第三十五條規定予以處理，始
    符法旨，合先敘明。
四、按汽車駕駛人飲用酒類或其他類似物後其吐氣所含酒精濃度
    超過每公升０．二五毫克或血液中酒精濃度超過百分之０．
    ０五以上者，不得駕車，道路交通安全規則第一百十四條第
    二款定有明文。又汽車駕駛人，駕駛汽車經測試檢定有酒精
    濃度超過規定標準者，處一萬五千元以上六萬元以下罰鍰，
    並當場移置保管該汽車及吊扣其駕駛執照一年，處罰條例第
    三十五條第一項第一款亦有明定。
五、經查：
(一)異議人對上開經警舉發酒後駕車並檢測其呼氣所含酒精濃度
    達0.86MG/L之違規事實，坦承不諱，並有台南市警察局第六
    分局南市警交字第S00000000號舉發違反道路交通管理事件
    通知單一紙附卷可資佐證。
(二)按九十五年二月五日生效之行政罰法第二十六條第一項規定
    ，一行為同時觸犯刑事法律及違反行政法上義務規定者，依
    刑事法律處罰之。但其行為應處以其他種類行政罰或得沒入
    之物而未經法院宣告沒收者，亦得裁處之。究其立法目的，
    一行為同時觸犯刑事法律及違反行政法上義務規定時，由於
    刑罰與行政罰同屬對不法行為之制裁，而刑罰之懲罰作用較
    強，故依刑事法律處罰，即足資警惕時，實無一事二罰再處
    行政罰之必要，且刑事法律處罰，由法院依法定程序為之，
    較符合正當法律秩序，應予優先適用，但罰鍰以外之沒入或
    其他種類行政罰，因兼具維護公共秩序之作用，為達行政目
    的，行政機關仍得併予裁處。再者，其他種類行政罰，係指
    違反行政法上之義務應受「裁罰性」之「不利處分」，依行
    政罰法第二條規定，包括限制或禁止行為之吊扣證照處分，
    合先敘明。
(三)本件異議人飲用酒類，已達不能安全駕駛動力交通工具之程
    度，竟仍駕駛上開自小客車上路之事實，業經台灣台南地方
    法院檢察署檢察官於九十五年十月三十一日以九十五年度偵
    字第一一六三六號向本院聲請簡易判決處刑，並經本院於九
    十六年一月二十二日以九十五年度交簡字第二五五七號刑事
    簡易判決判處有期徒刑四月在案，有該聲請書及判決書各一
    紙在卷可按。異議人酒後駕車之行為同時觸犯刑法及違反行
    政法上義務，並經本院簡易判決處刑，揆諸前揭說明，裁處
    罰鍰部分自無從再適用行政罰之必要。原處分機關逕以異議
    人酒精濃度超過規定標準，對其裁處罰鍰五萬四千元，尚有
    未洽。又依處罰條例第三十五條第一項第一款規定應對違規
    人裁處吊扣駕駛執照十二個月，乃裁罰性之不利處分，為達
    抑止酒後駕車之不法行為，維護道路交通用路權人之生命、
    身體之安全法益，依行政罰法第二十六條但書之規定，得裁
    處之。
六、綜上，原處分機關上開罰鍰之行政裁罰，及漏未裁處異議人
    吊扣駕駛執照十二個月，即有未洽，應由本院撤銷原處分，
    另諭知如主文第二項所示之處分，以資適法。
據上論斷，應依道路交通管理處罰條例第八十七條第二項、道路
交通案件處理辦法第二十條，裁定如主文。
中　　華　　民　　國　　96　　年　　2　　月　　16　　日
                  交通法庭法　官　鍾邦久
以上正本證明與原本無異。
如不服本裁定應於送達後5日內向本院提出抗告狀（應附繕本）
。
 　　                     書記官　陳慧玲
中　　華　　民　　國　　96　　年　　2　　月　　16　　日
